【裁判字號】    99,台聲,959
【裁判日期】    990915
【裁判案由】    土地所有權移轉登記等
【裁判全文】
最高法院民事裁定              九十九年度台聲字第九五九號
聲  請  人  明仁建設股份有限公司
法定代理人  乙○○○
訴訟代理人  沈 明 達律師
上列聲請人因與相對人甲○○等間請求土地所有權移轉登記等事
件，對於中華民國九十九年六月十七日本院裁定（九十九年度台
上字第一一三四號），聲請再審，本院裁定如下：
    主  文
聲請駁回。
聲請訴訟費用由聲請人負擔。
    理  由
本件聲請人以本院九十九年度台上字第一一三四號裁定（下稱原
確定裁定）有民事訴訟法第四百九十六條第一項第一款規定之情
形，對之聲請再審，無非以：聲請人就前訴訟程序第二審再審判
決，已於上訴理由具體摘述其違背論理、經驗、證據法則及民事
訴訟法第二百二十二條第三項、第二百二十九條第二項、第三百
五十五條、第四百七十八條第四項、第四百六十九條第六款、建
築法第十二條等規定，並非取捨證據、認定事實之職權行使。又
前訴訟程序台灣高等法院九十六年度重上更(二)字第一○三號判決
（下稱第一○三號確定判決）認定徐振耀以訴外人黃秋雄名義與
聲請人訂立無效之合作出售房地合約書，推翻原合建契約履行期
之約定，變更為隨時配合之不確定期限，縱經聲請人三次催告，
仍認定不負遲延責任，亦同屬違背上開法則及相關規定，聲請人
對之提起再審之訴，該第二審判決復認聲請人之再審事由已於上
訴主張其事由（但該上訴經本院以不合法裁定駁回，未就上訴理
由審判），駁回聲請人之再審之訴，原確定裁定未予糾正，違背
民事訴訟法第四百七十七條規定，未為實體之審判，仍以聲請人
未合法表明上訴理由，逕將聲請人上訴予以駁回，適用法規顯有
錯誤等詞為其論據。
按民事訴訟法第四百九十六條第一項第一款所謂適用法規顯有錯
誤，對本院裁判言，應以該裁判依據第二審所確定之事實而為之
法律上判斷，有適用法規顯有錯誤之情形為限，並不包括漏未斟
酌證據及認定事實錯誤之情形在內，事實審法院認定事實縱有不
當，亦不生適用法規顯有錯誤問題。又取捨證據認定事實屬於第
二審法院之職權，若其認定並不違背法令，即不許任意指摘其認
定不當，以為上訴理由。查前訴訟程序第二審就聲請人所指再審
事由，本於取捨證據、認定事實之職權行使而論斷：(一)前訴訟程
序第一○三號確定判決係認定系爭同意書，僅依一般行政作業例
稿填寫，並無指定聲請人為系爭大樓起造人之記載，聲請人復不
能提出其他證據證明徐振耀已同意改由聲請人一人為起造人，其
主張均不足取等情（該判決十頁），足見該確定判決非認定系爭
同意書不能作為證明文件，乃經取捨證據後，為該同意書不得資
為認定聲請人為系爭大樓起造人之證明文件，堪認其未有適用法
規顯有錯誤之情形。(二)前訴訟程序本院九十六年度台上字第一二
一四號判決，並未認定徐振耀有先為給付系爭土地應有部分為所
有權移轉登記之義務等情，乃係要求第二審就此攻防方法於判決
理由說明其意見，而第一○三號確定判決對關於遲延責任之認定
，業已詳述其取捨意見（該確定判決八至九頁），自無適用法規
顯有錯誤之情形，聲請人再審之訴為無理由，因以判決駁回其再
審之訴。嗣原確定裁定以聲請人對第二審再審判決提起上訴，雖
以該判決違背法令為由，惟其上訴理由狀所載內容，係就原審取
捨證據、認定事實之職權行使，指摘為不當，而就原審所為論斷
，泛言未論斷或論斷矛盾、違法，而非表明該判決所違背之法令
及其具體內容，暨依訴訟資料合於該違背法令之具體事實，並具
體敘述為從事法之續造、確保裁判之一致性或其他所涉及之法律
見解具有原則上重要性之理由，難認其已合法表明上訴理由，遂
認聲請人之上訴為不合法，予以駁回。經核原確定裁定並無適用
法規顯有錯誤之情形。又聲請人指第一○三號確定判決認聲請人
再審事由已於上訴主張其事由（但該上訴經本院以不合法裁定駁
回，未就上訴理由審判）而更為主張，駁回聲請人再審之訴一節
，此依第一○三號確定判決上揭(一)、(二)之論斷及其他論述理由所
載，核屬贅述，且於判決結果不生何影響。聲請人所指各節，仍
屬事實當否之問題，並無適用法規顯有錯誤可言，其據以聲請再
審，求予廢棄原確定裁定，不能認為有理由。
據上論結，本件聲請為無理由。依民事訴訟法第九十五條、第七
十八條，裁定如主文。
中    華    民    國  九十九  年    九    月   十五   日
                      最高法院民事第五庭
                          審判長法官  朱  建  男
                                法官  顏  南  全
                                法官  沈  方  維
                                法官  黃  義  豐
                                法官  李  慧  兒
本件正本證明與原本無異
                                      書  記  官
中    華    民    國  九十九  年    九    月  二十八 日
                                                     m

司法院資訊處製作；財團法人民間司法改革基金會備份。
